臺灣高雄地方法院刑事判決　　　　　　　　　　　　　九十三年度交易字第九二號
　　公　訴　人　臺灣高雄地方法院檢察署檢察官
　　被　　　告　丙○○
右列被告因公共危險等案件，經檢察官提起公訴（九十三年度偵字第六一一九號），
嗣本院訊問被告後，因被告認罪，並詢問檢察官、被告意見後，乃裁定進行簡式審判
程序，本院判決如左：
    主  文
丙○○服用酒類，不能安全駕駛動力交通工具而駕駛，處拘役肆拾伍日，如易科罰金
，以參佰元折算壹日；又駕駛動力交通工具肇事，致人於傷而逃逸，處有期徒刑陸月
，如易科罰金，以佰元折算壹日。
    事  實
一、丙○○明知服用酒類，不能安全駕駛動力交通工具者，不得駕駛動力交通工具，
    仍於民國九十三年二月二十日二十時許，在高雄縣永安鄉「臺灣電力公司」發電
    廠內，服用酒類含有酒精成分之維士比藥酒一瓶，其控制力及注意力均已達不能
    安全駕駛動力交通工具之狀態以後，猶駕駛動力交通工具車牌號碼ＸＷＹ─五五
    九號重型機車，於高雄縣、高雄市道路行駛，嗣於同年二月二十日二十三時四十
    五分許，丙○○騎乘前揭機車，沿高雄市○○區○○路，由南往北方向行駛，行
    經高雄市○○區○○路一三○號前，因發現員警於前方臨檢，為免其未配戴安全
    帽遭致舉發而迴車時，本應注意汽車駕駛人飲酒後其呼氣所含酒精成分超過每公
    升零點二五毫克以上者，不得駕車，並應注意汽車迴車前，應暫停並顯示左轉燈
    光或手勢，看清無來往車輛，並注意行人通過，始得迴轉，而依當時情形，並無
    不能注意之情事，竟疏於注意貿然迴轉，致於迴轉時，撞及由乙○○所駕駛，沿
    高雄市○○區○○路，由南往北方向行駛，亦行經前揭地點之車牌號碼ＹＡＣ─
    八六五號重型機車之前輪，使乙○○因而人、車倒地，受有雙膝及右踝挫擦傷等
    傷害（過失傷害部分，未據告訴）。丙○○於駕駛前揭動力交通工具肇事，致乙
    ○○受傷以後，明知汽車駕駛人駕駛汽車肇事致人受傷或死亡，應即採取救護或
    其他必要措施，並向警察機關報告，不得駛離現場，其見乙○○受傷倒地，竟另
    行起意，未察看或探詢乙○○之傷勢，亦未報警處理，即逕行駕駛前揭機車逃逸
    。員警見狀隨即前往處理，並上前追捕，追至高雄市○○區○○路九十四號前時
    ，終將丙○○逮捕，嗣於同年二月二十一日凌晨一時零七分許，經警對於丙○○
    實施呼氣之酒精濃度測試後，發現丙○○飲酒後其呼氣所含酒精成分仍達每公升
    零點三九毫克，而悉上情。
二、案經高雄市政府警察局楠梓分局報請臺灣高雄地方法院檢察署檢察官偵查起訴，
    嗣本院訊問被告後，因被告認罪，並詢問檢察官、被告意見後，乃裁定進行簡式
    審判程序。
    理  由
一、訊據被告丙○○對於右揭時地服用前揭酒類，已達不能安全駕駛動力交通工具以
    後，猶駕駛前揭動力交通工具之事實供認不諱，而被告為警查獲後，經警於同年
    二月二十一日凌晨一時零七分許，對於被告實施呼氣之酒精濃度測試，測得其呼
    氣所含酒精濃度為每公升零點三九毫克，並有酒精濃度測試單一紙在卷足據。按
    刑法第一百八十五條之三所規定之服用酒類，不能安全駕駛動力交通工具而駕駛
    者，應負刑事責任之立法目的，乃因整體社會利益可能遭致違規者之傷害，故不
    必等到違規行為引起具體危險狀態，於此即以國家刑罰權之手段介入，以強化一
    般預防功能，換言之，條文中所稱「不能安全駕駛動力交通工具」係屬不確定之
    法律概念，除衡之行為人駕車時飲用酒類之程度及血液中酒精含量之多寡外，並
    應參以行為人當時之精神狀態、駕馭車輛之情形及對於交通號誌或指揮之遵守能
    力，以資相佐，斷非徒以飲酒數量作為取決是否成罪之唯一標準，否則，個人酒
    量殊異，偶因特殊情狀致未達平日精神狀態者亦所在多有，欲以劃一標準遽為能
    否安全駕車或酒醉之論斷，誠屬難能，惟參考德國、美國之認定標準，駕駛人於
    呼氣中酒精濃度達每公升零點五五毫克以上者，肇事率為一般正常人之十倍，認
    為已達不能安全駕駛之標準，然在此標準以下之行為，如輔以其他客觀事實得作
    為不能安全駕駛之判斷時，亦屬之，法務部八十八年五月十八日法八八檢字第○
    ○一六六九號函示亦採斯旨。另依醫學文獻所知，單次飲用酒精後之生理、心理
    變化，主要與代謝酒精的兩種主要酵素乙醇去氫脢（簡稱ＡＤＨ）及乙醛去氫脢
    （簡稱ＡＬＤＨ）有關，ＡＤＨ作用乃將血液內之乙醇代謝為乙醛，因而決定酒
    精代謝之快慢，而ＡＬＤＨ則再將產生之乙醛進一步代謝，最終成為其他碳水化
    合物，而飲酒後會產生臉潮紅、頭痛、心跳加速等自主神經系統亢奮現象，主要
    乃與乙醛在血液中蓄積之程度有關。雖然ＡＬＤＨ之代謝能力因個人體質而有差
    異，故每個人飲酒後之生理反應不同，惟ＡＤＨ則個別差異不大，因此同種族間
    之酒精清除率相近，一般而言飲用同量酒精後對每個人之身體影響應屬類似，故
    依血中酒精濃度得判定酒精對於人體影響之程度，當血中酒精濃度於呼氣濃度值
    達每公升零點二五毫克時，將造成飲酒者輕度協調功能降低；而當呼氣濃度值達
    每公升零點二五至零點四毫克時，肇事率為平常之二至六倍，當呼氣濃度值達每
    公升零點四至零點五毫克時，肇事率為平常之六至七倍，當呼氣濃度值達每公升
    零點五至零點五五時，肇事率為平常之七至十倍（參照行政院國軍退除役官兵輔
    導委員會台北榮民總醫院八十八年八月五日（八八）北總內字第二六八六八號函
    及中央警察大學交通學系暨交通管理研究所蔡志中教援之研究報告，酒精濃度與
    肇事率之關係一文，臺灣高等法院檢察署八十八年十一月編印「不能安全駕駛」
    認定標準之相關論文資料第四十九頁）。且按，體內酒精含量由開始飲酒時之百
    分之零，依飲酒量逐漸累積增加，在完成飲酒時體內酒精含量達到最高，隨後即
    依代謝率逐漸代謝，至於體內酒精含量倒推計算代謝率，依交通部運輸研究所於
    七十七年八月間針對國人進行實驗研究指出為每小時每公升零點零六二八毫克（
    引自陳高村著呼氣中酒精含量倒推計算過程一文）。經查，被告為警查獲後，經
    警於同年二月二十一日凌晨一時零七分許，對於被告實施呼氣之酒精濃度測試，
    測得其呼氣所含酒精濃度為每公升零點三九毫克，已如前述，則被告於同年二月
    二十日二十時許開始駕車時，至同年二月二十一日凌晨一時零七分許，員警對其
    實施呼氣之酒精濃度測試之時間，間隔約有四至五小時之久，依前揭國人體內酒
    精含量之代謝率回溯計算被告於右揭時日開始駕駛時，其呼氣所含之酒精濃度，
    可知被告於同年二月二十日二十時許開始駕車時，其呼氣所含之酒精濃度約為每
    公升零點六四至零點七之間（若間隔時間以四小時計算，計算式如下：
    0.39mg/L + 0.0628mg/L×4hr= 0.64mg/L，小數點二位以下無條件捨去，若間隔
    時間以五小時計算，計算式如下：0.39mg/L+ 0.0628mg/L×5hr= 0.70mg/L，小
    數點二位以下無條件捨去）。從而，本件被告於同年二月二十日二十時許開始駕
    車時，其呼氣所含之酒精濃度，既已達於每公升零點六四至零點七毫克之間，揆
    諸前揭之說明，顯然已達不能安全駕駛之狀態。足認被告前開自白，應與事實相
    符，堪予採信。
二、訊據被告丙○○對於右揭時地駕駛前揭動力交通工具肇事，致被害人乙○○受有
    上開傷害而逃逸之事實亦供承不諱，核與被害人乙○○於警詢中證述之情節相符
    ，復有道路交通事故現場圖一份、高雄市政府警察局交通大隊交通事故談話紀錄
    表影本二份、現場及被告與被害人乙○○車損之照片共計八幀在卷可按。而被害
    人乙○○確因被告駕駛動力交通工具前揭自用小客車肇事，受有雙膝及右踝多處
    挫傷等傷害，亦有健仁醫院九十三年二月二十一日診斷證明書一紙附卷可佐。足
    認被告上開自白，應與事實相符，亦堪採信。綜上所陳，本案事證已臻明確，被
    告犯行，洵堪認定。
三、核被告丙○○所為，係犯刑法第一百八十五條之三之服用酒類不能安全駕駛動力
    交通工具而駕駛罪及第一百八十五條之四之肇事逃逸罪。被告所犯上開二罪，犯
    意各別，行為互殊，應予分論併罰。按酒精成分對人之意識、控制能力俱有不良
    影響，超量飲酒後將導致對於週遭事務之辨識及反應能力較諸平常狀況薄弱，因
    而酒後駕車在道路上行駛，對一般往來之公眾及駕駛人自身具有高度危險性。本
    院審酌被告明知上情，既漠視自身安危，更罔顧公眾之安全，於服用酒類，已達
    不能安全駕駛動力交通工具之狀態，仍駕車上路，於他人之生命安全危害非輕，
    且於肇事致人受傷後仍執意逃逸，對於被害人生命、身體之危害非淺，惟念其犯
    罪後坦承犯行，態度尚稱良好等一切情狀，分別量處如主文所示之刑，並分別諭
    知易科罰金之折算標準。
據上論斷，應依刑事訴訟法第二百九十九條第一項前段，刑法第一百八十五條之三、
第一百八十五條之四、第四十一條第一項，罰金罰鍰提高標準條例第二條，判決如主
文。
本案經檢察官甲○○到庭執行職務。
中      華      民      國      九十三      年    七    月   二十九     日
                                  臺灣高雄地方法院交通法庭
                                      法  官    伍逸康
右正本證明與原本無異。
如不服本判決，應於判決送達後十日內，向本院提出上訴狀。
                                      書記官    吳月華
中      華      民      國      九十三      年    七    月   二十九     日
附錄本案論罪科刑法條全文：
中華民國刑法第一百八十五條之三
服用毒品、麻醉藥品、酒類或其他相類之物，不能安全駕駛動力交通工具
而駕駛者，處一年以下有期徒刑、拘役或三萬元以下罰金。
中華民國刑法第一百八十五條之四
駕駛動力交通工具肇事，致人死傷而逃逸者，處六月以上五年以下有期徒
刑。
